---
title: "GLORIA ERA5 溫度與水分平衡"
output: html_notebook
---
# 概述
本篇分析重點在於利用ERA5既有資料探究水分平衡。利用ERA5自1981-2022年逐月的降雨與潛在蒸散量資料，套用幾項乾旱指標，探究山峰的氣象乾旱情形

## step 0. data direction and package

```{r}
path <- "H:/我的雲端硬碟/研究室計畫/GLORIA_個人處理/2022/"
library(SPEI)
library(data.table)
library(lubridate) #days in month

```
## step 1. data loading
載入各山峰的ERA5資料並做資料處理
當中，溫度單位為k，必須換算成攝氏(-273.15)。
降雨量(precipitation)與潛在蒸散量(PE)為月的日平均值，因此必須乘上當月日數才能得到月總量。最後計算水分平衡`D`，為降雨量+潛在蒸散量(負值
)

```{r}
folder_name <- list.files(paste0(path,"rawdata/ERA_5_monthly_01degree"))
rdt <- NULL
for (i in folder_name){
  file_name <- list.files(paste0(path,"rawdata/ERA_5_monthly_01degree/",i),
                          full.names = TRUE)
  dt <- lapply(file_name,function(x){
    dt <- fread(x)
    summit_name <- gsub(paste0(path,"rawdata/ERA_5_monthly_01degree/",i,"/"),
                        "",x)
    dt[,reg:=i][,summit:=substr(summit_name,1,3)]
    return(dt)
    })
  dt <- rbindlist(dt)
  rdt <- rbind(rdt,dt)
  }
rm(file_name,folder_name,i,dt)
colnames(rdt)[1:4] <- c("date","PE","temp","prep")
Sys.setlocale("LC_TIME", "English")
rdt[,date:=as.Date(date,format="%B %d, %Y")]
rdt[,temp:=temp-273.15]
rdt[,days_in_m:=days_in_month(date)]
rdt[,PE:=PE*days_in_m][,prep:=prep*days_in_m]
rdt[,D:=prep+PE]
```

## step 2.計算spi、spei並載入ENSO指數
概述：
SPI與SPEI數值具有不同時間尺度。由於本研究使用之資料為"月"單位資料，因此時間尺度能以1個月、3個月(季)、12個月(年)做分析。不同時間尺度分析即探討不同時間尺度下的乾旱，此一概念類似時間序列中的移動平均，亦即以不同時間尺度下檢視的乾旱。
載入NOAA的聖嬰現象指數，比較乾旱期與聖嬰現象之時序。
初步結果顯示
```{r}
for (i in unique(rdt$summit)){
  rdt[summit==i,spei_1:=as.data.table(spei(D,1)$fitted)][
    summit==i,spei_3:=as.data.table(spei(D,3)$fitted)][
      summit==i,spei_12:=as.data.table(spei(D,12)$fitted)][
        summit==i,spi_1:=as.data.table(spi(D,1)$fitted)][
          summit==i,spi_3:=as.data.table(spi(D,3)$fitted)][
            summit==i,spi_12:=as.data.table(spi(D,12)$fitted)]
}

enso <- fread(paste0(path,"rawdata/ERA_5_monthly_01degree/enso_ind.csv"))
enso <- melt(enso,id.vars="Year",
             value.name = "ind",
             variable.name = "month")
enso <- enso[order(Year,month)]
enso[,date:=as.Date(paste(Year,month,1,sep="-"))]
rdt <- enso[rdt,on=.(date=date)]
write.csv(rdt,paste0(path,"result/1980_2021_SPEI_index.csv"))
```
## step 3. 初步作圖
概述:將SPEI結果初步作圖，探究調查期間SPEI變化。並嘗試以不同時間尺度與氣候變數作圖，檢視何種數值與表現方法較能表達研究成果。
初步檢視後，我認為單純以SPEI3(季)與SPEI12(年)呈現乾旱季與年度變化，會更直觀的呈現乾旱狀態。同時加入ENSO指標，檢視在聖嬰現象下乾旱事件發生的次數。
```{r}
for(i in c("DAS","SYU","HQM","NAH","SAC")){
  for (j in c(3,12)){
  p <- ggplot(rdt[reg==i],aes(x=date,
                              y=get(paste0("spei_",j)),
                              fill=get(paste0("spei_",j))))+
    geom_col()+
    facet_grid(summit~.)+
    scale_fill_gradient2(low = "red",
                         mid = "white",
                         high = "blue",
                         midpoint = 0)+
    scale_x_date(breaks="2 year",date_labels="%Y",
                 limits =c(as.Date("2003-01-01"),
                           as.Date("2022-01-01")))+
    labs(x="Year",y=paste0(j,"-month SPEI"),
         fill=paste0('SPEI ',j),title = i)
  ggsave(paste0(path,"result/plot/paper/spei_",j,"_",i,".jpeg"),
         plot=p,height = 8,width=10,dpi=600)
  }
}


```



